臺灣臺南地方法院民事裁定
109年度家聲字第98號
聲  請  人  賴品瑩  
代  理  人  邱玲子律師
相  對  人  陳銳軍  

            陳燕群  


            陳婇寧  

            李素湄  
上列聲請人對相對人聲請給付扶養費事件，本院裁定如下：
    主    文
聲請駁回。
聲請程序費用由聲請人負擔。
    理    由
一、聲請意旨略以：
(一)聲請人與前夫陳年豐結婚後，育有相對人丙○○、丁○○、乙○○
    三人，另一名子女陳岳軍己於民國83年間過世，之後又收養
    相對人甲○○。
(二)聲請人年紀老邁，無法工作，自108年起開始洗腎，此有診
    斷證明書可證。詎相對人四人都不願奉養照顧，聲請人不得
    不自行在外租屋，每月需支出房租、醫療費、營養品及日常
    等開銷，生活己陷入困難，經社工聯絡相對人四人出面商討
    扶養事宜，渠等均置之不理。
(三)參酌目前社會經濟狀況與一般國民生活水準，並參酌行政院
    主計處公布之中華民國臺灣地區102年度家庭收支調查報告
    ，臺南市每人每月平均消費支出為新臺幣（下同）17,160元
    ，故請求相對人四人各負擔每月4,290元之扶養費。
(四)聲明：相對人丙○○、丁○○、乙○○、甲○○應自109年9月1日起
    至聲請人死亡之日止，各自按月於每月5日前給付聲請人4,2
    90元。
二、相對人均答辯略以：相對人均不同意給付扶養費，因聲請人
    並非不能以自己財產維持生活，聲請人每月領有半俸，且每
    年有三節禮金，106年間出售臺南市安平區平通路房屋，市 
    價約300多萬元等語。
三、本院之判斷：
(一)聲請人主張其為相對人四人之母親，相對人四人其為第一順
    序扶養義務人之事實，此有個人戶籍資料查詢結果在卷可稽
    ，堪以認定。
(二)按民法第1117條第1項規定，受扶養權利者，以不能維持生
    活而無謀生能力者為限，而同條第2項僅規定，前項無謀生
    能力之限制，於直系血親尊親屬不適用之，並非規定前項之
    限制，於直系血親尊親屬不適用之；是直系血親尊親屬，如
    能以自己財產維持生活者，自無受扶養之權利，易言之，直
    系血親尊親屬受扶養之權利，仍應受不能維持生活之限制（
    最高法院62年度第2次民庭庭推總會議決議參照）。本件聲
    請人雖主張相對人應負扶養義務，惟查聲請人自109年8月迄
    今具有中低收入老人資格，每月領取生活津貼3,879元乙情
    ，此有臺南市政府社會局109年10月23日南市社扶字第10912
    96031號函文在卷可稽（見本院司家調字卷第209頁）；聲請
    人自97年7月1日起，以故張麒麟遺族身分，支領半俸每月11
    ,560元，每年並有年終慰問金17,340元，另於89年起至109
    年8月止業領取急難救助金、三節禮金合計33,000元乙情，
    此有國軍退除役官兵輔導委員會109年10月27日輔服字第109
    0081431號函文在附卷可考（見本院司家調字第211頁）。且
    參以聲請人自陳：伊於106年間出售房子獲得250萬元。及相
    對人丁○○陳稱：聲請人出售房屋所得，尚有100萬元寄放在
    伊這裡，因聲請人有浪費習慣，伊不放心將整筆100萬元都
    交給她，希望聲請人去住安養中心，由這筆錢支付費用等語
    。綜上足認聲請人目前尚能以自己財產維持生活，並無受扶
    養之權利。
四、綜上所述，本件聲請人目前尚能以自己財產維持生活，自無
    受扶養之權利，其分別請求相對人四人按月給付如其聲明所
    示扶養費，為無理由，均應予駁回
五、本件事證已臻明確，兩造其餘攻擊、防禦方法於本件裁判結
    果不生影響，爰不予一一論述。
六、依家事事件法第97條，非訟事件法第21條第2項，民事訴訟
    法第78條，裁定如主文。
中　　華　　民　　國　　110 　年　　1 　　月　　26　日
                   家事法庭     法  官　陳鈺雯
以上正本係照原本作成。
如對本裁定抗告須於裁定送達後10日內向本院提出抗告狀。
中　　華　　民　　國　　110 　年　　1 　　月　　26　　日
                                書記官　李鎧安